臺灣桃園地方法院刑事判決　　　　　　　　　　　　九十三年度訴緝字第一０九號
　　公　訴　人　臺灣桃園地方法院檢察署檢察官
　　被　　　告　丙○○　男　四.
　　指定辯護人　本院公設辯護人　丁○○
右列被告因強盜案件，經檢察官提起公訴（九十年度偵字第一七八○九號），本院判
決如左：
    主      文
丙○○共同意圖為自己不法之所有，攜帶兇器，以強暴致使不能抗拒，而取他人之物
，處有期徒刑柒年貳月，扣案之已使用膠帶壹捲沒收。
    事      實
一、丙○○與乙○○（本件所涉加重強盜犯行，業經判決有罪確定在案）二人為償還
    積欠地下錢莊之債務，竟基於意圖為自己不法所有之犯意聯絡，由乙○○先於某
    不詳商店購買水果刀一把、膠帶一捲後，於民國九十年四月十二日晚上十一時三
    十分許，二人在桃園縣桃園市○○路統領百貨對面之屈臣氏前，搭乘甲○○所駕
    駛之車號七Ｑ─五七八號營業小客車（下稱上開營業小客車），要求前往桃園縣
    蘆竹鄉大竹地區，而於到達桃園縣蘆竹鄉○○路某倉儲公司前之某偏僻路段，乙○○見機乃先持客觀上足以傷害人生命、身體，可作為兇器使用之前開由其所購
    得，長約二十公分之水果刀一把，抵住甲○○頸部，喝令不要輕舉妄動，並以外
    套蓋住甲○○頭部，再於放下手持之上開水果刀後，以預先準備之上開膠帶綑綁
    甲○○之雙手，此時，即由丙○○將甲○○自駕駛座拉到後座，乙○○又在後座
    以上開膠帶綑綁甲○○雙腳，而以上述強暴方式，致使甲○○無法抗拒，並由丙○○坐後座監視控制甲○○，乙○○則一人到前方駕駛座，拿取甲○○置於前座
    之黑色手提包〔內有新臺幣（下同）八百元、中國信託銀行信用卡、ＡＩＧ信用
    卡、國民
    續坐後座負責監控甲○○，乙○○復駕駛上開營業小客車，至新竹市遠東百貨及
    桃園縣中壢市大江購物中心附近等地尋找自動提款機具，並推由丙○○戴安全帽
    下車提領現金，惟均未能交易成功得款，乙○○見狀即駕駛上開營業小客車，前
    往桃園縣觀音鄉○○街與民生路口，而於十三日凌晨約二時十五分許，其二人合
    力將甲○○棄置於上開永吉街與民生路口旁某一建築空屋內後，丙○○乃將作案
    用之水果刀、未用膠帶一捲，丟棄於該空屋隔棟建物內而滅失不存在，並由乙○○駕駛上開營業小客車搭載丙○○逃離現場，甲○○因此受有雙手手腕多處瘀傷
    之傷害（傷害部分未據告訴、起訴）。嗣經甲○○報案後，提供前開由乙○○購
    得、用以綑綁甲○○手、腳之膠帶一捲，經警方將自該膠帶上所採集之指紋，送
    請內政部刑事警察局鑑定結果，其中一枚指紋與乙○○左姆指指紋之特徵相同，
    因而於九十年十月二十四日十八時二十分許，於新竹市○○路附近某處，經警持
    臺灣桃園地方法院檢察署檢察官所開立之拘票，將乙○○拘提到案後，始循線查
    悉上情。
二、案經桃園縣政府警察局大園分局報請臺灣桃園地方法院檢察署檢察官偵查起訴。
    理      由
一、訊據被告丙○○對於右揭時、地，與原同案被告乙○○共同攜帶客觀上足供為兇
    器使用之水果刀，以前述強暴方式，致使被害人甲○○不能抗拒，而取其所有前
    開財物之事實坦白承認，並核與證人即被害人甲○○、共犯乙○○於本院審理中
    ，所分別結證述之遭強盜財物、共同犯案情節相符（見本院九十三年九月二十四
    日審判筆錄），且自上開綑綁被害人甲○○之膠帶上所採集之指紋，送請內政部
    刑事警察局鑑定結果，其中一枚指紋與乙○○左姆指指紋之特徵相符，此有內政
    部刑事警察局九十年五月一日（九）刑紋字第五七六七一號鑑驗書一份在卷可
    稽，此外，復有上開已使用膠帶一捲扣案可資佐證，堪認被告上開任意性自白應
    與事實相符，可以採信。本件事證明確，被告右揭犯行足可認定，應依法論科。
二、按被告丙○○行為時之懲治盜匪條例，係經立法程序於四十六年六月五日修正公
    布施行，將原第八條及第十條之規定予以刪除，原第九條改為第八條，第十一條
    改為第九條，經考上開刪除原第十條「施行期間定為一年，必要時得以命令延長
    」有關限時法規定之立法本意，係為期遏止盜風，改善治安，認該條例第一條至
    第七條及原第九條均仍有施行之必要，因將該條例由限時法改為經久施行之常態
    性刑事特別法，並重新調整條次，形式上雖稱修正，實質上，已具重新全部立法
    之性質，故該條例修正前，雖有數次命令延長已逾期，仍非可認為已經失效，而
    懲治盜匪條例係刑法之特別法，自應優先適用，是被告行為時應適用之法律仍為
    懲治盜匪條例，而非修正前之刑法強盜罪相關條文。本件被告行為後，懲治盜匪
    條例業經總統於九十一年一月三十日以華總一義字第○九一○○○一五○八○號
    公布廢止；刑法第三百三十條之加重強盜罪亦於被告行為後經總統另以華總一義
    字第○九一○○○一五一一○號函修正，上開廢止、修正並均自九十一年二月一
    日同時、失效生效。於裁判時，懲治盜匪條例既經廢止，自應回歸適用同時生效
    之修正後刑法，是以依裁判時法，被告係該當修正後刑法第三百三十條第一項之
    強盜罪。經比較行為時法與裁判時法之刑度，修正後刑法該條項之法定刑為七年
    以上有期徒刑，較諸懲治盜匪條例第五條第一項法定本刑為七年以上有期徒刑或
    無期徒刑為輕，自以裁判時之修正後刑法有利於被告，依刑法第二條第一項前段
    規定，即應適用裁判時之法律即修正後之刑法第三百三十條第一項之加重強盜罪
    ，先予明。
三、查被告與乙○○共同持用於強盜被害人甲○○所有前開財物之水果刀，係鐵製，
    長約二十公分，前端應呈銳利狀，如持以揮舞，當能對人之生命、身體造成危險
    ，應屬兇器無誤。核被告所為，係犯修正後刑法第三百二十八條第一項之強盜罪
    ，並有同法第三百二十一條第一項第三款之攜帶兇器而犯之情形，應係犯修正後
　　刑法第三百三十條第一項之攜帶兇器加重強盜罪。又被告與乙○○就上開攜帶兇
  　器強盜之犯行，具有犯意之聯絡及行為之分擔，應論以共同正犯。爰審酌被告與
    乙○○共同持兇器水果刀強盜被害人甲○○所有之財物，造成被害人之身心恐懼
    受創甚深，所為所是，危害社會秩序甚鉅，犯罪所生之損害亦非輕，及被告犯罪
    之動機、目的、手段、所得財物價值，惟念其事後於本院審理中坦承犯行，亦具
    深表悔悟之心等一切情狀，量處如主文所示之刑，以資懲儆。
四、扣案之已使用膠帶一捲，為共犯乙○○所購得，而用以綑綁被害人甲○○手、腳
    ，即供強盜被害人甲○○財物所用之物，業據被告、共犯乙○○於本院審理中供
    明在卷，自應依刑法第三十八條第一項第二款規定宣告沒收之。至前開供被告犯
    本件加重強盜所用之水果刀一把、未用膠帶一捲，雖為共犯乙○○所購，係該共
    犯所有之物，惟非屬違禁物，且據共犯乙○○於偵查所陳稱：上開水果刀、未用
    膠帶均將之丟棄於空屋隔棟建物內，事後尋找均未獲等語，顯見已滅失而不存在
    ，為免執行之困難，故不予宣告沒收，併此敘明。
據上論斷，應依刑事訴訟法第二百九十九條第一項前段，刑法第二條第一項前段、第
二十八條、修正後刑法第三百三十條第一項、刑法第三十八條第一項第二款，判決如
主文。
本案經檢察官孫沛琦到庭執行職務。
中　　　華　　　民　　　國　　九十三　　年　　　十　　　月　　 二十 　　日
                              臺灣桃園地方法院刑事第十二庭
                                  審判長法　官  游  紅  桃
                                        法　官　林  家  賢
                                        法　官  王  美  玲
右正本證明與原本無異。
如不服本判決，應於判決送達後十日內向本院提出上訴狀（應附繕本），上訴於臺灣
高等法院。
                                        書記官  張  子  涵
中　　　華　　　民　　　國　　九十三　　年　　　十　　　月　　二十六　　日
附錄本案論罪科刑依據之法條：
刑法第三百三十條
犯強盜罪而有第三百二十一條第一項各款情形之一者，處七年以上有期徒刑。
前項之未遂犯罰之。
